臺灣高等法院臺中分院民事裁定　　　　　100年度破抗字第4號
抗　告　人　吳梓生律師（即易群營造廠股份有限公司之破產管
　　　　　　理人）
上列抗告人因擔任破產人易群營造廠股份有限公司之破產管理人
，聲請核定報酬，對於中華民國100年3月1日臺灣臺中地方法院
97年度執破字第14號所為裁定提起抗告，本院裁定如下：
    主  文
抗告駁回
抗告程序費用由抗告人負擔。
    理  由
一、本件抗告人因易群營造廠股份有限公司（下稱易群公司）破
    產事件，聲請核定報酬，經原法院審酌抗告人之工作內容、
    時間及性質，並參酌臺中市律師公會所訂定之律師外出工作
    酬金每日以不超過新台幣（下同）2萬元之基準予以計算，
    並酌加提高後，乃以裁定核定抗告人之全部工作報酬為60萬
    元。
二、抗告人不服，提起抗告，其抗告意旨略謂：(一)伊前於99年7
    月26日向原法院陳報，本件破產事件之監察人均同意就已取
    得之破產財團，先為中間分配事宜，並請求原法院先核定伊
    自98年1月間擔任破產管理人起，迄至99年7月26日聲請中間
    分配時止之報酬，以供製作分配表進行中間分配，惟原法院
    卻忽視伊請求核定之範圍，逕核定伊處理本件破產事件之全
    部報酬，不免有訴外裁判之違誤；況就取回第三人南部科學
    工業園區管理局（下稱南科管理局）暫保留款乙事，該管理
    局已電告表示，因他事不能退還所餘款項，則後續追索該筆
    款項勢必花費更多心力，由此可證於聲請為中間分配時即核
    定伊處理本件破產事件之全部報酬，難謂公允。倘鈞院認伊
    之報酬不得或不宜分段核定，則請諭示待本破產事件近終結
    時再行核定。(二)又伊自97年10月31日受指派擔任易群公司破
    產事件之管理人，執行破產程序至99年7月26日聲請中間分
    配時，已完成之工作有：整理資產，與易群公司之前負責
    人及員工開會討論破產程序之進行與移交財產、帳冊等文件
    ；辦理易群公司歇業登記；與南科管理局及大宇建築師
    事務所商議給付工程款之相關事宜；辦理易群公司96年度
    營業所得稅申報事務；債權人申報債權、整理債權人資料
    、製作債權表、資產表及財團費用表；籌辦債權人會議；
    向臺灣新竹地方法院聲請將易群公司被查封之財產啟封歸
    入破產財團；就破產宣告之該年度營所稅應否納入財團費
    用，撰寫法律意見書；申請國稅局辦理退稅事宜；函請
    南科管理局返回保固款；整理易群公司之廠商保證票，並
    通知廠商領取；就大宇建築師事務所對南科管理局所提起
    之仲裁案件，參加仲裁，並至仲裁庭表示意見；對法院執
    行命令扣押永得金屬公司對易群公司之債權，聲明異議；
    就財團法人國家實驗研究院國家高速網路與計算中心之工程
    款項，聲請法院解款；就第三人王積祝請求損害賠償案件
    ，陳報破產現況等工作，已花費伊工作時數約250小時；總
    結已取得之破產財團共計53,561,169元，已達可分配財產之
    階段，預估未來破產財團可在取得之資產約1500餘萬元，總
    數應可達6800萬元；而債權人所申報之債權金額含利息共計
    93,973,616元，人數多達79人，足見本件破產程序所需處理
    之事向不僅繁複，亦有其困難之處。伊主張應依臺中律師公
    會章程第29條關於律師酬金之規定，以每小時6500元或以破
    產財團百分之5金額計算報酬，尚屬合理適當。(三)姑不論原
    裁定所引用之報酬計算方式是否妥適，倘以每日工作8小時
    為計算者，伊所預估之工作時數即為56.25工作天，以每日2
    萬元計算，伊之報酬至少應有112萬5000元。惟原裁定核定
    伊之全部報酬僅為60萬元，原低於依其引用之計算方式所計
    算之金額，顯與理由欄中載明之計算依據及方式不合，遑論
    原裁定表明要酌加提高計算伊之報酬。為此，爰提起本件抗
    告，求予廢棄原裁定，並請求重新核定自97年10月31日伊經
    指派擔任易群公司之破產管理人起，至99年7月26日聲請中
    間分配時止之報酬，或待破產程序接近終結時再行核定云云
    。
三、按破產管理人之報酬為財團費用，破產法第95條第1項第3款
    定有明文。又破產管理人之報酬，由法院定之，同法第84條
    亦有明文。而法院於酌定報酬之際，應斟酌案情繁簡、破產
    管理人處理破產財團之財產難易、時間長短、分配是否適當
    為根據，參酌會計師公會或律師公會酬金標準酌為核定（參
    見臺灣高等法院暨所屬法院67年度法律座談會民事類第48
    號提案審查意見）。
(一)、經查，抗告人吳梓生律師係於97年10月31日由原法院選任為
    破產人易群公司之破產管理人，而迄於99年7月22日止，抗
    告人為管理破產財團、召開98年3月31日債權人會議、整理
    破產債權、列表製作文件、函覆法院破產事件處理情形等工
    作，計197.5時，亦有抗告人於本院及原法院所提出之處理
    本件破產事件之工作內容及使用時數表在卷可稽。次查，本
    件破產執行程序至99年7月26日止，申報之破產債權額計93,
    973,616元，而破產財團就易群公司對第三人債權已回收之
    款項共計52,988,144元，已支出之財團費用為3,620,470元
    ，破產管理人銀行存款帳戶之現金資產為53,561,169元，破
    產債權人之債權受償比例約為5.31%。另依抗告人之預估，
    將來俟101年底保固期滿、至102年初時，尚可回收易群公司
    因承攬「高雄園區第一期員工住宅新建工程」，對於第三人
    南科管理局所享有之五年期保固金債權3,745,794元、監造
    費用保留款4,840,604元（但須扣除經中華民國仲裁協會89
    年度仲雄聲義字第9號作成命第三人南部科學工業園區管理
    局應給付監造單位大宇建築師事務所387, 313元監造費用，
    及自98年4月1日起算法定遲延利息之仲裁判斷部分），以及
    易群公司對於第三人財團法人國家實驗研究院國家高速網路
    與計算中心（下稱國網中心）所享有扣除國網中心主張之5,
    932,500元損害賠償後之其餘履約保證金債權1,243,580元，
    共計將有900萬餘元可納入破產財團，有破產管理人95年6月
    22日之陳報狀、原法院99年8月4日調查筆錄在卷可稽。從而
    原法院審酌本件破產人之資產種類、債權人人數、抗告人處
    理破產管理事務之難易、任職期間長短及其所陳報之工作內
    容及工作時數，再參諸臺中市律師公會章程規定律師外出工
    作之酬金每日以不超過2萬元之基準，併函詢全部監察人之
    意見後，認本件抗告人之報酬以60萬元為適當，係本於其職
    權綜合本件破產之繁複、債權人及申報債權之多寡、破產進
    行之程度等及債權人利益之平衡後以為酌定，難謂有過低之
    情。抗告人主張以每小時6500元或以破產財團百分之5金額
    計算報酬云云，洵無足採。
(二)、抗告人雖又辯稱：其所預估之工作時數為450小時，以每日
    工作8小時計算應為56.25個工作天，依原裁定引用之計算方
    式，以每日2萬元計算，伊之報酬至少應有112萬5000元云云
    。惟原法院於核定破產管理人之報酬，乃係斟酌破產事件之
    繁簡，破產管理人處理財團財產之難易、破產事件價額，當
    事人所受利益程度，破產管理人就該事件所費時間長短及分
    配財團之多寡等一切情形，予以綜合考量之結果，抗告人所
    臚列陳報之處理破產業務明細及所費時間，僅係作為法院判
    斷抗告人花費之多少時間心力之參考因素，並非作為核定報
    酬之唯一基準，抗告人上開所辯，容有誤會，委無足採。
四、至抗告意旨另謂：原法院未就抗告人自98年1月間擔任破產
    管理人起，迄至99年7月26日聲請中間分配之日止，此段期
    間之報酬先予核定，或待本破產事件近終結時再行核定報酬
    云云。惟查，前揭易群公司對於第三人南科管理局、國網中
    心所分別享有之債權，除其中關於第三人南科管理局預先保
    留因工期展延致應給付監造單位大宇建築師事務所監造費用
    部分，業經仲裁人作成前開仲裁判斷，該仲裁判斷嗣並經法
    院確定判決認定無撤銷事由，已無爭議外，其餘之保固金債
    權僅需俟101年底保固期滿，無應由承攬人即易群公司負擔
    保責任之事由發生，抗告人就該保固金全額；或縱有應由承
    攬人負擔保責任之事由發生，抗告人就扣除承攬人應負賠償
    金額後之餘額，即可依法將之歸入破產財團並分配給各債權
    人，衡情並非甚為困難。所需財團費用及財團債務衡情自亦
    非多。至抗告人主張第三人南科管理局已表示，就預先扣除
    之保留款不予返還云云，並未據其舉證以實其說。又易群公
    司申報之債權人固有79人，然均無人爭執各該債權人申報債
    權之真正，抗告人自無庸另行訴訟處置破產債權及破產債務
    ，足認本件破產事件雖距終結之日尚有1年又4個月，但事件
    內容尚屬單純，複雜性不大，原法院審酌本件破產財團之財
    產價值，並斟酌事務繁瑣程度，為避免分段核定報酬徒增程
    序之浪費，並參酌各監察人之意見，因認一次核定抗告人全
    部報酬60萬元為適當，經核甚為允當。抗告人另主張待本破
    產事件近終結時再行核定報酬云云，惟破產管理人之報酬既
    屬破產法第95條第1項第3款所定之財團費用，且依同法第97
    條規定，優先於破產債權隨時由破產財團清償之，而本件破
    產事件之監察人既復均同意就已取得之破產財團，先為中間
    分配，則為就已取得之破產財團能於優先支付財團費用及財
    團債務後之資產，及早公平分配予各債權人，以符破產制度
    之本旨，應認抗告人上開主張，核無必要。抗告意旨仍執前
    詞，求予將原裁定廢棄，核屬無據，其抗告為無理由，應予
    駁回。
五、據上論結，本件抗告為無理由，應依破產法第5條，民事訴
    訟法第495條之1第1項、第449條第1項、第95條、第78條，
    裁定如主文。
中    華    民    國   100    年    8     月    24    日
                民事第二庭    審判長法  官  邱森樟
                                    法  官  翁芳靜
                                    法  官  謝說容
以上正本係照原本作成。
不得再抗告。
                                    書記官  許美惠
中    華    民    國   100    年    8     月    25    日
                                                      Ｓ